---
title: "Análisis de Correspondencias Múltiples"
format: html
editor: visual
theme: flatly
echo: false
---

```{r}
suppressMessages({

#Importamos Librerias
library(readxl)
library(FactoClass)
library(factoextra)
library(plotly)
library(knitr)
library(ggplot2)
library(dplyr)
library(Factoshiny)
library(DT) # para tablas interactivas
library(plotly) # para gráficos interactivos

#Importamos la base de datos
setwd("C:/Users/thetr/OneDrive/Documentos/R/Proyecto EDM")
ruta_del_archivo <- "EAC_CIFRAS_2022_ANONIMIZADA_FINAL.csv"
datos_orig <- read.csv(ruta_del_archivo, sep = ";", dec = ",")
#En nuestro estudio, tomaremos aquellas empresas Activas. POr lo que, no tomaremos encienta a empresas con produccion bruta = 0. 
#Asi que, eliminaremos aquellos datos que tengan produccion bruta =0 (Son alrededor de 200 datos).
datos <- datos_orig[!is.na(as.numeric(datos_orig$BRUTA)) & as.numeric(datos_orig$BRUTA) != 0, ]
#Crearemos dos nuevas bases de datos, en este caso, para las variables discretas y continuas de nuestro interes.
#IDOJ1
discretas <- select(datos, CORRELA_16, IDAIO, PROMUJ, PROHOM, PERMUJ, PERHOM, DIRMUJ, DIRHOM, AGENCIA, APRENDIZ, PUBLICI)
continuas <- select(datos, BRUTA, CONSUI, SUELDOS, PRESTAC, VENTA, AGREGA, SUEPLAN, PREPLAN, COTIZA, TOTREM, ROTACION, INVPRO, CTO, CTOINS, GASTOS, GASTOSNOP)
# convertimos los datos a tipo numerico. 
continuas <- data.frame(lapply(continuas, function(x) as.numeric(as.character(x))))
# convertimos a sus respectivos valores en pesos colombianos
continuas <-1000*continuas
#Ahora agregamos nuevas variables a continuas
Clasifemp <-discretas$CORRELA_16
continuas <- cbind(Clasifemp, continuas)
#asignamos a los NA el valor de cero
continuas[is.na(continuas)] <- 0 

# Clasificaciones para variables discretas.

años <- as.integer(datos$IDAIO)
años[años < 1992] <- 1
años[años >= 1992 & años < 2002] <- 2
años[años >= 2002 & años < 2012] <- 3
años[años >= 2012 & años < 2024] <- 4
años <- factor(años, labels=c( "Mas de 30", "Entre 30 y 20", "Entre 20 y 10", "Menos de 10"))
discretas$IDAIO <- años

pbruta <- 1000*as.numeric(datos$BRUTA)

uvt22 = 38004
TMÑEMP <- unlist(pbruta/uvt22)
TMÑEMP[TMÑEMP <= 44769 ] <- 1
TMÑEMP[TMÑEMP > 44769 & TMÑEMP <= 431196] <- 2
TMÑEMP[TMÑEMP > 431196 & TMÑEMP <= 2160692] <- 3
TMÑEMP[TMÑEMP > 2160692] <- 4
TMÑEMP <- factor(TMÑEMP, labels=c("MIcroe", "PQempr", "MEdempr", "EmprGran"))
discretas <- cbind(discretas, TMÑEMP)

pbruta <- abs(pbruta/1000)
publicidad <- as.numeric(discretas$PUBLICI)
contador = as.integer(1)

for(i in publicidad){
  if (i/pbruta[contador] > 0 & i/pbruta[contador] < 0.02){
    publicidad[contador] <- 1 
  }else if (i/pbruta[contador] >= 0.02 ) {
    publicidad[contador] <- 2 
  }
  contador <- contador+1
}

publicidad <- factor(publicidad, labels=c("Nopub", "Pubbaja", "PubAlta"))
discretas$PUBLICI <- publicidad

smujeres <- as.integer(discretas$PROMUJ)
smujeres[smujeres >= 1 ] <- 1
smujeres <- factor(smujeres, labels=c("SisociosM", "NosociosM"))
discretas$PROMUJ<- smujeres

shombres <- as.integer(discretas$PROHOM)
shombres[shombres >= 1 ] <- 1
shombres <- factor(shombres, labels=c("SisociosH", "NosociosH"))
discretas$PROHOM<- shombres

pmujeres <- as.integer(discretas$PERMUJ)
pmujeres[pmujeres >= 1 & pmujeres < 10 ] <- 1
pmujeres[pmujeres >= 10 ] <- 2
pmujeres <- factor(pmujeres, labels=c("(0)PerM", "(1-10)PerM", "(>10)PerM"))
discretas$PERMUJ <- pmujeres

phombres <- as.integer(discretas$PERHOM)
phombres[phombres >= 1 & phombres<= 10 ] <- 1
phombres[phombres  > 10 ] <- 2
phombres <- factor(phombres, labels=c("(0)PerH", "(1-10)PerH", "(>10)PerH"))
discretas$PERHOM <- phombres

tmujeres <- as.integer(discretas$DIRMUJ)
tmujeres[tmujeres >= 1 & tmujeres < 10 ] <- 1
tmujeres[tmujeres >= 10 ] <- 2
tmujeres <- factor(tmujeres, labels=c("(0)tempM", "(1-10)tempM", "(>10)tempM"))
discretas$DIRMUJ <- tmujeres

thombres <- as.integer(discretas$DIRHOM)
thombres[thombres >= 1 & thombres<= 10 ] <- 1
thombres[thombres  > 10 ] <- 2
thombres <- factor(thombres, labels=c("(0)tempH", "(1-10)tempH", "(>10)tempH"))
discretas$DIRHOM <- thombres

ptagenc <- as.integer(discretas$AGENCIA)
ptagenc[ptagenc >= 1 ] <- 1
ptagenc <- factor(ptagenc, labels=c("No Agencia", "Si Agencia" ))
discretas$AGENCIA <- ptagenc

aprendiz <- as.integer(discretas$APRENDIZ)
aprendiz[aprendiz >= 1 & aprendiz< 3 ] <- 1
aprendiz[aprendiz  >= 3 ] <- 2
aprendiz <- factor(aprendiz, labels=c("(0)Apren", "(1-3)Apren", "(>3)Apren"))
discretas$APRENDIZ <- aprendiz

Tipempr <- discretas$CORRELA_16
tipo1 <- list(454, 451, 453)
tipo2 <- list(462, 464, 465, 466)
tipo3 <- list("4711-472", 4719, 473, "4741-4742", 4752, "4759-4761", "4771-4751", 4772, 4773)
 
Tipempr[Tipempr %in% tipo1] <- 1
Tipempr[Tipempr %in% tipo2] <- 2
Tipempr[Tipempr %in% tipo3] <- 3

Tipempr <- factor(as.integer(Tipempr), labels=c("Comercio vehiculos", "Comercio al por mayor", "Comercio al por menor"))
discretas$CORRELA_16 <- Tipempr
bruta = unlist(continuas[2])

gasnop = unlist(continuas[17])
porcentaje = gasnop/bruta
gasnop[porcentaje  <= 0.05 ] <- 1
gasnop[porcentaje  > 0.05 & porcentaje  <= 0.1] <- 2
gasnop[porcentaje  > 0.1] <- 3
gasnop = factor(gasnop, labels=c("Gastonop-bajo", "Gastonop-medio", "Gastonop-alto"))
discretas<- cbind(discretas,gasnop)

gastos = unlist(continuas[16])
porcentaje = bruta/gastos
gastos[porcentaje <= 0.3 ] <- 1
gastos[porcentaje  > 0.3 & porcentaje  <= 0.4] <- 2
gastos[porcentaje  > 0.4] <- 3
gastos = factor(gastos, labels=c("Gasto-bajo", "Gasto-medio", "Gasto-alto"))
discretas<- cbind(discretas,gastos)

invpro = unlist(continuas[13])
porcentaje = invpro/bruta
invpro[porcentaje <= 0.3 ] <- 1
invpro[porcentaje  > 0.3 & porcentaje  <= 1] <- 2
invpro[porcentaje  > 1] <- 3
invpro = factor(invpro, labels=c("invpro-bajo", "invpro-medio", "invpro-alto"))
discretas<- cbind(discretas,invpro)

uvt22 = 38004
venta = unlist(continuas[6])
porcentaje = venta/ uvt22
venta[porcentaje <= 431196 ] <- 1
venta[porcentaje  > 431196 & porcentaje  <= 1960692] <- 2
venta[porcentaje  > 1960692] <- 3

venta = factor(venta, labels=c("venta-bajo", "venta-medio", "venta-alto"))
discretas<- cbind(discretas,venta)


sueldos = unlist(continuas[4])
porcentaje = sueldos/bruta
sueldos[porcentaje <= 0.2 ] <- 1
sueldos[porcentaje  > 0.2 & porcentaje  <= 0.3] <- 2
sueldos[porcentaje  > 0.3] <- 3
sueldos = factor(sueldos, labels=c("sueldos-bajo", "sueldos-medio", "sueldos-alto"))
discretas<- cbind(discretas,sueldos)

consui = unlist(continuas[3])
porcentaje = consui/bruta
consui[porcentaje <= 0.15 ] <- 1
consui[porcentaje  > 0.15 & porcentaje  <= 0.25] <- 2
consui[porcentaje  > 0.25] <- 3
consui = factor(consui, labels=c("consui-bajo", "consui-medio", "consui-alto"))
discretas<- cbind(discretas,consui)

})
```

## Objetivos

-   Hallar relaciones entre categorías no vistas previamente en el ACS, tomando en cuenta variables no utilizadas en ellos.
-   Buscar comportamientos que hayan sido invisibilizados por conteos bajos, recategorizando variables y de esta manera no necesitar ayudas de interpretación de manera activa como en ACS.
-   Revisar variables de interés que por conteos bajos no hayan sido tomadas en cuenta para ACP.
-   Revisar si existen diferencias entre variables (y sus respectivas categorías) según el género de los empleados.
-   Con la proyección de individuos, hallar posibles patrones de agrupamiento para la siguiente sección.

Este análisis toma en cuenta **Tipo de Empresa**, **Edad**, **Socios Mujeres**, **Socios Hombres**, **Personal Permanente Mujeres**, **Personal Permanente Hombres**, **Personal Temporal Mujeres**, **Personal Temporal Hombres**, **Contratación por Agencia**, **Aprendices dentro de la Empresa**, y **Publicidad**. Las demás han sido tomadas como ilustrativas, esto por ser unas combinaciones lineales de otras.

## Variables Tomadas

::: {.callout collapse="true"}
## Desplegar

-   Años en Activo de la Empresa
    -   Mas de 30
    -   Entre 20 y 30
    -   Entre 10 y 20
    -   Menos de 10
-   Personal Permanente
    -   Ningún permanente
    -   1 a 10 permanentes
    -   Más de 10 permanententes
-   Personal Contratado Directamente
    -   Ninguno
    -   1 a 10
    -   Más de 10
-   Personal Aprendiz
    -   Ninguno
    -   1 a 10 aprendices
    -   Más de 10 aprendices
-   Total hombres
    -   Ninguno
    -   1 a 10 hombres
    -   Más de 10 hombres
-   Total Mujeres
    -   Ninguna
    -   1 a 10 mujeres
    -   Más de 10 mujeres
-   NÚmero de Socios
    -   Ninguno
    -   Pocos (1 a 4)
    -   Más de 4 socios
-   Hombres Socios
    -   No tiene
    -   Si tiene
-   Hombres Socios
    -   No tiene
    -   Si tiene
-   Contratación por Agencia
    -   Ningún empleado
    -   1 a 10 empleados
    -   Más de 10 empleados.
-   Tipo de Empresa
    -   Comercio de Vehículos
    -   Comercio al por Mayor
    -   Comercio al por Menor

Ilustrativa (por bajo conteo en categorías)
    
-   Tamaño de Empresa
    -   Microempresa
    -   Pequeña
    -   Mediana
    -   Grande
:::

## Previa al Análisis

```{r}
#Variables activas
Y = discretas[,1:11]
Z <- acm.disjonctif(Y);# función de ade4
# BAAAABYYY PLEASE DON'T GO
```

::: {.callout collapse="true"}
## Tabla de Burt

```{r}
#Tabla de Burt
Z <- as.matrix(Z)
#tabla de burt
B <- t(Z) %*% Z
kable(B)
```
:::

```{r}

acm <-dudi.acm (Y , scannf = FALSE )
# numero de variables activas a evaluar
s <- length(Y)
# numero de vectores a utilizar segun el criterio de Benzécri
eig = acm$eig[acm$eig >= 1/s]

```

::: {.callout collapse="true"}
## Gráfico de Inercias Originales

```{r}
# recalcular tasas de inercia
tau <-( s/(s -1))^2 *( eig -(1 /s ))^2
ptau <-tau /sum( tau )* 100
fviz_screeplot(acm, addlabels = TRUE, ylim = c(0, 20), main = "Inercia Original")
```
:::


::: {.callout collapse="false"}
## Gráfico de Inercias bajo Critero de Benzécri

```{r}
# Variable temporal
a = acm$eig
acm$eig = ptau
#inercia segun Benzécri
fviz_screeplot(acm, addlabels = TRUE, ylim = c(0, 90), main = "Inercia usando Benzécri")
acm$eig = a
```
:::

Así se puede ver que para recabar la grán cantidad de información, se necesitarán solamente los dos primeros ejes.

## Resultados

Previo a mostrar las gráficas, dejamos las ayudas a la interpretación:

::: {.callout collapse="true"}
## Contribución a la dimensión 1

```{r}
##Contribution a la dimension 1 
fviz_contrib(acm, choice = "var", axes = 1, ylim = c(0, 30), xlim = c(1, 10))
```
:::

::: {.callout collapse="true"}
## Contribución a la dimensión 2

```{r}
##Contribution a la dimension 2
fviz_contrib(acm, choice = "var", axes = 2, ylim = c(0, 20), xlim = c(1, 12))
```
:::


De esta manera se muestra la proyección de ambos ejes:

## Gráfico de ACM

```{r}
acm$eig = ptau
# Grafico ACM (mas bonito)
fviz_mca_var(acm, col.var = "cos2", repel = TRUE, 
             gradient.cols = c("#00AFBB", "#E7B800", "#FC4E07"), 
             ggtheme = theme_minimal())

acm = MCA(Y, graph=FALSE)
```

Que a pesar de verse muy saturado, logra dar varias relaciones:

-   En general todas las categorías que se separen entre hombres y mujeres se muestran correlacionadas de manera similar a los ejes factoriales.
-   La inversion alta y moderada en publicidad se ven tambien proyectadas de manera similar entre ambos ejes.

::: {.callout collapse="true"}
## Gráfico de Proyección con Individuos

```{r}
#individuos
fviz_mca_ind(acm, axes=c(1,2), geom="point", asp=1,
             ggtheme=theme_minimal())
```

Este gráfico muestra varias agrupaciones claras en los individuos; estas serán abordadas en su respectiva sección.
:::

## Grafico categorias iniciales

```{r}
#Grafico categorias iniciales
fviz_mca_var(acm, axes = c(1, 2),
             choice = "mca.cor", repel = TRUE, 
             ggtheme = theme_minimal())

options(max.print = 10000)
```

## Categorías Ilustrativas

Se toma tamaño de la empresa y la variable continua **BRUTA**

```{r}
# Variables ilustrativas, en este caso, tomaremos a tamaño de la meoresa y BRUTA.
ilustrativas = data.frame(discretas[, 12], continuas$BRUTA)

# para variables ilustrativas
Ys <- cbind(ilustrativas, Y)

res.mca <- MCA(Ys, graph=FALSE, quali.sup = 1, quanti.sup = 2)


fviz_mca_var(res.mca, repel = TRUE, 
             ggtheme= theme_minimal())
```

-   A pesar del bajo conteo, se puede asumir una similitud en el comportamiento entre la cantidad de aprendices, la contratación por agencia, las inversiones en publicidad y el tamaño de la empresa. Nótese la dirección en la que apuntan todas estas variables en su categoría de mayor orden y hacia donde señalan las empresas que no sean micro.
-   Se puede apreciar que las Microempresas no invierten en publicidad, no tienen socios comunmente, y tampoco tienen aprendices.

### Variable cuantitativa (Bruta)

```{r}
#Variable cuantitativa (Bruta)
fviz_mca_var(res.mca, axes=c(1,2), 
             choice="quanti.sup",
             ggtheme=theme_minimal())


```

Se podría concluir que, a pesar de que **BRUTA** haya demostrado ser una variable muy correlacionada para variables cuantitativas, esta no resulta siendo tan buena en ese aspecto para variables cualitativas.

## Conclusiones

-   Existe una correlación en el conteo de hombres y mujeres según la categoría a la que pertenezcan en todas las empresas. Esto porque claramente todas las proyecciones en los ejes factoriales eran similares, lo que puede ser indicio de que son variables que van de la mano, así el conteo en general de hombres y mujeres o su salario respectivo sí tengan por lo general una diferencia notable.
-   Se podría tambien concluir que la inversión alta o media en publicidad no son categorías muy distintas la una de la otra; dado a que tienen el mismo ángulo de proyección. Tomando en cuenta su conteo y cercanía al centro, se puede asumir entonces que estas categorías no van muy de la mano con el tamaño de la empresa.
-   Empresas de todo tipo menos microempresa parecen tender a realizar contrataciones por agencia, hacer inversiones en publicidad, o tener aprendices. La cantidad de cada una parece regirse según el tamaño de la empresa exceptuando en publicidad.
-   Las microempresas por lo general, ya sea por sus ingresos o el mercado al que van orientadas (en su mayoría al por menor) no se muestran comúnmente interesadas en inversiones de publicidad, así lleguen a ser bajas. Tal vez por su tamaño, tampoco suelen tener socios y no reportan la contratación de aprendices.
