---
title: "Agrupamiento"
format: html
editor: visual
theme: flatly
echo: false
---
```{r}
suppressMessages({

#Importamos Librerias
library(readxl)
library(FactoClass)
library(factoextra)
library(plotly)
library(knitr)
library(ggplot2)
library(dplyr)
library(Factoshiny)
library(DT) # para tablas interactivas
library(plotly) # para gráficos interactivos

#Importamos la base de datos
setwd("C:/Users/thetr/OneDrive/Documentos/R/Proyecto EDM")
ruta_del_archivo <- "EAC_CIFRAS_2022_ANONIMIZADA_FINAL.csv"
datos_orig <- read.csv(ruta_del_archivo, sep = ";", dec = ",")
#En nuestro estudio, tomaremos aquellas empresas Activas. POr lo que, no tomaremos encienta a empresas con produccion bruta = 0. 
#Asi que, eliminaremos aquellos datos que tengan produccion bruta =0 (Son alrededor de 200 datos).
datos <- datos_orig[!is.na(as.numeric(datos_orig$BRUTA)) & as.numeric(datos_orig$BRUTA) != 0, ]
#Crearemos dos nuevas bases de datos, en este caso, para las variables discretas y continuas de nuestro interes.
#IDOJ1
discretas <- select(datos, CORRELA_16, IDAIO, PROMUJ, PROHOM, PERMUJ, PERHOM, DIRMUJ, DIRHOM, AGENCIA, APRENDIZ, PUBLICI)
continuas <- select(datos, BRUTA, CONSUI, SUELDOS, PRESTAC, VENTA, AGREGA, SUEPLAN, PREPLAN, COTIZA, TOTREM, ROTACION, INVPRO, CTO, CTOINS, GASTOS, GASTOSNOP)
# convertimos los datos a tipo numerico. 
continuas <- data.frame(lapply(continuas, function(x) as.numeric(as.character(x))))
# convertimos a sus respectivos valores en pesos colombianos
continuas <-1000*continuas
#Ahora agregamos nuevas variables a continuas
Clasifemp <-discretas$CORRELA_16
continuas <- cbind(Clasifemp, continuas)
#asignamos a los NA el valor de cero
continuas[is.na(continuas)] <- 0 

# Clasificaciones para variables discretas.

años <- as.integer(datos$IDAIO)
años[años < 1992] <- 1
años[años >= 1992 & años < 2002] <- 2
años[años >= 2002 & años < 2012] <- 3
años[años >= 2012 & años < 2024] <- 4
años <- factor(años, labels=c( "Mas de 30", "Entre 30 y 20", "Entre 20 y 10", "Menos de 10"))
discretas$IDAIO <- años

pbruta <- 1000*as.numeric(datos$BRUTA)

uvt22 = 38004
TMÑEMP <- unlist(pbruta/uvt22)
TMÑEMP[TMÑEMP <= 44769 ] <- 1
TMÑEMP[TMÑEMP > 44769 & TMÑEMP <= 431196] <- 2
TMÑEMP[TMÑEMP > 431196 & TMÑEMP <= 2160692] <- 3
TMÑEMP[TMÑEMP > 2160692] <- 4
TMÑEMP <- factor(TMÑEMP, labels=c("MIcroe", "PQempr", "MEdempr", "EmprGran"))
discretas <- cbind(discretas, TMÑEMP)

pbruta <- abs(pbruta/1000)
publicidad <- as.numeric(discretas$PUBLICI)
contador = as.integer(1)

for(i in publicidad){
  if (i/pbruta[contador] > 0 & i/pbruta[contador] < 0.02){
    publicidad[contador] <- 1 
  }else if (i/pbruta[contador] >= 0.02 ) {
    publicidad[contador] <- 2 
  }
  contador <- contador+1
}

publicidad <- factor(publicidad, labels=c("Nopub", "Pubbaja", "PubAlta"))
discretas$PUBLICI <- publicidad

smujeres <- as.integer(discretas$PROMUJ)
smujeres[smujeres >= 1 ] <- 1
smujeres <- factor(smujeres, labels=c("SisociosM", "NosociosM"))
discretas$PROMUJ<- smujeres

shombres <- as.integer(discretas$PROHOM)
shombres[shombres >= 1 ] <- 1
shombres <- factor(shombres, labels=c("SisociosH", "NosociosH"))
discretas$PROHOM<- shombres

pmujeres <- as.integer(discretas$PERMUJ)
pmujeres[pmujeres >= 1 & pmujeres < 10 ] <- 1
pmujeres[pmujeres >= 10 ] <- 2
pmujeres <- factor(pmujeres, labels=c("(0)PerM", "(1-10)PerM", "(>10)PerM"))
discretas$PERMUJ <- pmujeres

phombres <- as.integer(discretas$PERHOM)
phombres[phombres >= 1 & phombres<= 10 ] <- 1
phombres[phombres  > 10 ] <- 2
phombres <- factor(phombres, labels=c("(0)PerH", "(1-10)PerH", "(>10)PerH"))
discretas$PERHOM <- phombres

tmujeres <- as.integer(discretas$DIRMUJ)
tmujeres[tmujeres >= 1 & tmujeres < 10 ] <- 1
tmujeres[tmujeres >= 10 ] <- 2
tmujeres <- factor(tmujeres, labels=c("(0)tempM", "(1-10)tempM", "(>10)tempM"))
discretas$DIRMUJ <- tmujeres

thombres <- as.integer(discretas$DIRHOM)
thombres[thombres >= 1 & thombres<= 10 ] <- 1
thombres[thombres  > 10 ] <- 2
thombres <- factor(thombres, labels=c("(0)tempH", "(1-10)tempH", "(>10)tempH"))
discretas$DIRHOM <- thombres

ptagenc <- as.integer(discretas$AGENCIA)
ptagenc[ptagenc >= 1 ] <- 1
ptagenc <- factor(ptagenc, labels=c("No Agencia", "Si Agencia" ))
discretas$AGENCIA <- ptagenc

aprendiz <- as.integer(discretas$APRENDIZ)
aprendiz[aprendiz >= 1 & aprendiz< 3 ] <- 1
aprendiz[aprendiz  >= 3 ] <- 2
aprendiz <- factor(aprendiz, labels=c("(0)Apren", "(1-3)Apren", "(>3)Apren"))
discretas$APRENDIZ <- aprendiz

Tipempr <- discretas$CORRELA_16
tipo1 <- list(454, 451, 453, 462, 464, 465, 466)
tipo2 <- list("4711-472", 4719, 473, "4741-4742", 4752, "4759-4761", "4771-4751", 4772, 4773)

Tipempr[Tipempr %in% tipo1] <- 1
Tipempr[Tipempr %in% tipo2] <- 2

Tipempr <- factor(as.integer(Tipempr), labels=c("Comercio vehiculos y al por mayor", "Comercio al por menor"))
discretas$CORRELA_16 <- Tipempr

bruta = unlist(continuas[2])

gasnop = unlist(continuas[17])
porcentaje = gasnop/bruta
gasnop[porcentaje  <= 0.05 ] <- 1
gasnop[porcentaje  > 0.05 & porcentaje  <= 0.1] <- 2
gasnop[porcentaje  > 0.1] <- 3
gasnop = factor(gasnop, labels=c("Gastonop-bajo", "Gastonop-medio", "Gastonop-alto"))
discretas<- cbind(discretas,gasnop)

gastos = unlist(continuas[16])
porcentaje = bruta/gastos
gastos[porcentaje <= 0.3 ] <- 1
gastos[porcentaje  > 0.3 & porcentaje  <= 0.4] <- 2
gastos[porcentaje  > 0.4] <- 3
gastos = factor(gastos, labels=c("Gasto-bajo", "Gasto-medio", "Gasto-alto"))
discretas<- cbind(discretas,gastos)

invpro = unlist(continuas[13])
porcentaje = invpro/bruta
invpro[porcentaje <= 0.3 ] <- 1
invpro[porcentaje  > 0.3 & porcentaje  <= 1] <- 2
invpro[porcentaje  > 1] <- 3
invpro = factor(invpro, labels=c("invpro-bajo", "invpro-medio", "invpro-alto"))
discretas<- cbind(discretas,invpro)

uvt22 = 38004
venta = unlist(continuas[6])
porcentaje = venta/ uvt22
venta[porcentaje <= 431196 ] <- 1
venta[porcentaje  > 431196 & porcentaje  <= 1960692] <- 2
venta[porcentaje  > 1960692] <- 3

venta = factor(venta, labels=c("venta-bajo", "venta-medio", "venta-alto"))
discretas<- cbind(discretas,venta)


sueldos = unlist(continuas[4])
porcentaje = sueldos/bruta
sueldos[porcentaje <= 0.2 ] <- 1
sueldos[porcentaje  > 0.2 & porcentaje  <= 0.3] <- 2
sueldos[porcentaje  > 0.3] <- 3
sueldos = factor(sueldos, labels=c("sueldos-bajo", "sueldos-medio", "sueldos-alto"))
discretas<- cbind(discretas,sueldos)

consui = unlist(continuas[3])
porcentaje = consui/bruta
consui[porcentaje <= 0.15 ] <- 1
consui[porcentaje  > 0.15 & porcentaje  <= 0.25] <- 2
consui[porcentaje  > 0.25] <- 3
consui = factor(consui, labels=c("consui-bajo", "consui-medio", "consui-alto"))
discretas<- cbind(discretas,consui)
})
```
## Introducción

En ACM se lograron varios resultados interesantes a la vez que se encontró un patrón. Siguiendo la recomendación del profesor, **decidimos implementar más variables al análisis**; variables que no tomamos en cuenta por no ir acordes a los objetivos del análisis. Debido a que buscamos dar con clasificaciones de empresas, en este punto consideramos como buena idea recabar la mayor cantidad de información posible.


::: {.callout collapse="true"}
## Desplegar

-   Años en Activo de la Empresa
    -   Mas de 30
    -   Entre 20 y 30
    -   Entre 10 y 20
    -   Menos de 10
-   Personal Permanente
    -   Ningún permanente
    -   1 a 10 permanentes
    -   Más de 10 permanententes
-   Personal Contratado Directamente
    -   Ninguno
    -   1 a 10
    -   Más de 10
-   Personal Aprendiz
    -   Ninguno
    -   1 a 10 aprendices
    -   Más de 10 aprendices
-   Total hombres
    -   Ninguno
    -   1 a 10 hombres
    -   Más de 10 hombres
-   Total Mujeres
    -   Ninguna
    -   1 a 10 mujeres
    -   Más de 10 mujeres
-   NÚmero de Socios
    -   Ninguno
    -   Pocos (1 a 4)
    -   Más de 4 socios
-   Hombres Socios
    -   No tiene
    -   Si tiene
-   Hombres Socios
    -   No tiene
    -   Si tiene
-   Contratación por Agencia
    -   Ningún empleado
    -   1 a 10 empleados
    -   Más de 10 empleados.
-   Tipo de Empresa
    -   Comercio de Vehículos
    -   Comercio al por Mayor
    -   Comercio al por Menor
- Hay personal contratado mediante agencia.
    -   Si.
    -   No.
- Cantidad de aprendices dentro de la empresa.
    -   Ninguno.
    -   Entre 1 y 3.
    -   Más de 3.
- Gastos relativos en publicidad.
    -   Ninguno.
    -   Bajos.
    -   Moderados.
    -   Altos. 
- Tamaño de la Empresa
    -   Microempresa.
    -   Empresa Pequeña.
    -   Empresa Mediana.
    -   Empresa Grande.
- Inventario Promedio relativo a ingresos brutos.
    -   Bajo (Menos de 30%)
    -   Medio (de 30% a 60%)
    -   Alto (Más de 60%)
- Percentil de las ventas causadas en el año relativas al promedio.
    -   Bajas (UVT menor a 431196)
    -   Medias (UVT entre 431196 y 1960692)
    -   Altas (UVT mayor a 1960692)
- Percentil de los sueldos y salarios causados en el año relativos a ingresos brutos.
    -   Bajos (Menos de 10%)
    -   Medios (de 10% a 20%)
    -   Altos (Más de 20%)
- Percentil del consumo intermedio entre 1996 y 2006.
    -   Bajos (Menos de 15%)
    -   Medios (de 15% a 25%)
    -   Altos (Más de 25%)
- Percentil de costos y gastos operacionales.
    -   Bajos (Menos de 15%)
    -   Medios (de 15% a 25%)
    -   Altos (Más a 25%)
- Percentil de costos y gastos no operacionales.
    -   Bajos (Menos de 5%)
    -   Medios (de 5% a 10%)
    -   Altos (Más a 10%)

Ilustrativa (por bajo conteo en categorías)
    
-   Tamaño de Empresa
    -   Microempresa
    -   Pequeña
    -   Mediana
    -   Grande

:::

## Objetivos

- Como Colombia es un país con una gran variedad de contextos en los que se puede desarrollar una empresa, consideramos que en cierta forma clasificar empresas según lo que reporten en tributación puede estar dejando a un lado una gran cantidad de información relevante para el desarrollo de cada una, así consideramos que al tomar en cuenta la mayor cantidad posible de variables categóricas que no sean necesariamente dependientes de los ingresos brutos reportados, podríamos hallar agrupaciones de empresas nuevas.

- Tomando en cuenta el ACP y sus conclusiones, donde se halló a **BRUTA** (ingresos brutos) como una variable representativa de la gran mayoría de variables cuantitativas, consideramos que debemos buscar relaciones entre estas agrupaciones y esta variable dada su importancia.

- Tomar en cuenta las agrupaciones y revisar características particulares que puedan tener, esto a través de una proyección de ACM

 
## ACM previo

```{r}
#Variables activas
Y = discretas[, !(names(discretas) %in% "TMÑEMP")]

Z <- acm.disjonctif(Y);# función de ade4
# BAAAABYYY PLEASE DON'T GO
#Tabla de Burt
Z <- as.matrix(Z)
#tabla de burt
B <- t(Z) %*% Z
#kable(B)

acm <-dudi.acm (Y , scannf = FALSE )
# numero de variables activas a evaluar
s <- length(Y)
# numero de vectores a utilizar segun el criterio de Benzécri
eig = acm$eig[acm$eig >= 1/s]

```

::: {.callout collapse="true"}
## Gráfico de Inercias Originales

```{r}
# recalcular tasas de inercia
tau <-( s/(s -1))^2 *( eig -(1 /s ))^2
ptau <-tau /sum( tau )* 100
fviz_screeplot(acm, addlabels = TRUE, ylim = c(0, 20), main = "Inercia Original")
```
:::


::: {.callout collapse="true"}
## Gráfico de Inercias bajo Critero de Benzécri

```{r}
# Variable temporal
a = acm$eig
acm$eig = ptau
#inercia segun Benzécri
fviz_screeplot(acm, addlabels = TRUE, ylim = c(0, 90), main = "Inercia usando Benzécri")
acm$eig = a
```
:::

Así se puede ver que para recabar la grán cantidad de información, se necesitarán solamente los dos primeros ejes.

## Resultados

Mostramos contribuciones de los primeros dos ejes:

::: {.callout collapse="true"}
## Contribución a la dimensión 1

```{r}
##Contribution a la dimension 1 
fviz_contrib(acm, choice = "var", axes = 1, ylim = c(0, 30), xlim = c(1, 10))
```
:::

::: {.callout collapse="true"}
## Contribución a la dimensión 2

```{r}
##Contribution a la dimension 2
fviz_contrib(acm, choice = "var", axes = 2, ylim = c(0, 20), xlim = c(1, 12))
```
:::

De esta manera se muestra la proyección de ambos ejes:

::: {.callout collapse="true"}

## Gráfico de ACM

```{r}
acm$eig = ptau
# Grafico ACM (mas bonito)
fviz_mca_var(acm, col.var = "cos2", repel = TRUE, 
             gradient.cols = c("#00AFBB", "#E7B800", "#FC4E07"), 
             ggtheme = theme_minimal())

acm = MCA(Y, graph=FALSE)
```
:::

::: {.callout collapse="false"}
## Gráfico de Proyección con Individuos

```{r}
#individuos
fviz_mca_ind(acm, axes=c(1,2), geom="point", asp=1,
             ggtheme=theme_minimal())
```
:::

## Agrupamiento Según Tamaño

Dada la gran cantidad de datos, asumimos que tocará hacer un kmeans de preagrupamiento. 
```{r}

Y = discretas[, !(names(discretas) %in% "TMÑEMP")]

#numero de grupos
n = 5
fc <- FactoClass(Y, dudi.acm, scanFC = FALSE, nf = 18, nfcl = 10, k.clust = n,)

```
El número de ejes retenidos para el análisis factorial son 19, para el agrupamiento son diez. Se da la partición en cinco agrupamientos.

Revisamos el árbol de corte:

:::{.callout collapse="true"}
## Árbol de C
```{r}
##Arbol de corte
barplot(rev(tail(fc$indices$Indice,15)), horiz=TRUE, col="darkblue")

```

:::

Pero revisando cada uno, notamos que quedarían grupos muy poco caracterizados. Luego al intentarlo con cinco, este problema se resolvió; así que decidimos realizar un agrupamiento de cinco grupos.

## Tamaño de los Grupos

En la tabla de abajo se pueden revisar el tamaño relativo de cada agrupación:
```{r}
nk<-summary(fc$cluster)

##Tamaños relativos de las clases
round (nk/sum(nk)*100,1)
```
::: {.callout collapse="true"}

## Inercia.
```{r}

barplot(as.vector(fc$dudi$eig), col="darkblue")

```
:::

::: {.callout collapse="true"}

## Gráfico de Corte (Dendrograma de la Agrupación)

```{r}
ca <- dudi.coa(discretas,scannf=FALSE,nf=19)
HW <- ward.cluster( dista= dist(ca$li), peso=ca$lw ,h.clust = 1)
plot(HW)
rect.hclust(HW, k=5, border="blue")
```
:::

## Gráfico de Agrupamiento

```{r}
plotFactoClass(fc, x=1, y=2, cex.col=0.5,
               roweti="", infaxes="no", cstar=0)

```

```{r}
#Organizar grupos
n1 = data.frame(n = 1:n)
lista = data.frame(tamaño = (fc$clus.summ$Bef.Size[1:n]), n = (n1))
lista = lista[order(lista$tamaño, decreasing = TRUE), ]
a = data.frame(n = round ( nk/ sum ( nk )* 100 ,1))
a = a[order(a$n, decreasing = TRUE), ]

```


## Descripción de Agrupamientos



### Grupo 1

Empresas con pocos empleados contratados de manera permanente, sin contratación directa, no contratan aprendices y suelen tener ventas bajas. Se desarrollan en comercios al por menor y suelen ser empresas jóvenes.

:::{.callout collapse="true"}
## Desplegar
```{r}
kable(fc$carac.cate[lista$n[1]])

```
:::


### Grupo 2

Suelen tener gran cantidad de empleados permanentes pero parecen tener bajo conteo de empleados. Realizan una cantidad promedio de ventas sobre todo al sector al por mayor o de vehículos. No realizan inversiones fuertes de publicidad y su edad no las caracteriza de manera particular.

:::{.callout collapse="true"}
## Desplegar
```{r}
kable(fc$carac.cate[lista$n[2]])

```
:::

### Grupo 3

Empresas con contratación directa pero no permanente que suelen tener aprendices dentro de sus filas, se dedican al comercio al por menor pero tambien ocupan poco el comercio al por mayor o de vehículos.

:::{.callout collapse="true"}
## Desplegar
```{r}

kable(fc$carac.cate[lista$n[3]])

```
:::

### Grupo 4

Empresas con bajo conteo de socios y dueños, con casi nulos empleados permanentes o aprendices. Suelen tener bajas ventas y no invierten en publicidad, comúnmente empresas jóvenes con menos de 10 años.

:::{.callout collapse="true"}
## Desplegar
```{r}

kable(fc$carac.cate[lista$n[4]])

```
:::

### Grupo 5

Empresas con alta cantidad de empleados, de altas ventas, que contratan artos aprendices, realizan inversiones considerables en publicidad, son longevas con mas de 20 años, se dedican al comercio de vehículos o al por mayor, pero suelen tener sueldos bajos. 

:::{.callout collapse="true"}
## Desplegar
```{r}

kable(fc$carac.cate[lista$n[5]])

```
:::

## Proyección Sobre Ejes Factoriales

### Proyección en el ACP 
```{r}
grupos <- factor(fc$cluster,labels =c( "Grupo 1", "Grupo 2", "Grupo 3", "Grupo 4", "Grupo 5"))



#Proyeccion sobre el acp
Z <- continuas[, 2:17]
# inercia usando  ade4 y FactoClass
acp <- dudi.pca(Z, scannf = FALSE, nf = 4)
valp <- t(inertia(acp)$tot.inertia) # valores propios
#variables complementarias(grupos)
#convertimos las variables en fatores
sup <- supqual(acp, grupos)


#Grafico 1
plot(acp, Tcol = FALSE, ucal = 10, cex.row = 0.00001,
     xlim = c(-3.3, 0.6), ylim = c(-0.6,0.6), col.row = 16)
s.arrow(acp$co[c(1, 2, 3, 5, 12, 16), ], add.plot = TRUE, boxes = FALSE)
#Grupos
points(sup$coor[1:5,], col = 2, pch = 16)
text(sup$coor[1:5,], labels = rownames(sup$coor[1:5,]),
     col = 2, pos = 1, font = 4)

title(main = "Grupos proyectados en acp")



```

Se puede ver que el grupo 5 es el que más se relaciona con empresas de alta cantidad de ingresos. De esta manera podríamos concluir que empresas con alta cantidad de empleados, de altas ventas, artos aprendices, con inversiones considerables en publicidad, longevas con mas de 20 años, en de vehículos o al por mayor, y con sueldos bajos, son las que mayores cantidad de ingresos dan.

De esta manera se podría insinuar que en Colombia estas empresas manejan grandes cantidades de ingresos pero no pagan de manera "justa" a sus empleados, así ya estén posicionados en el mercado dada su edad.

### Proyección en el ACP 
```{r}



#Proyeccion sobre Acm
Y = cbind(discretas[ , 1:11])
acm <-dudi.acm (Y , scannf = FALSE )
ilustrativas = data.frame(grupos, continuas$BRUTA)

# para variables ilustrativas
Ys <- cbind(ilustrativas, Y)

res.mca <- MCA(Ys, graph=FALSE, quali.sup = 1, quanti.sup = 2)


fviz_mca_var(res.mca, repel = TRUE, 
             ggtheme= theme_minimal())

```
No se podrían dar muchas mas conclusiones a partir de este gráfico mas allá de las logradas con cada conclusión de agrupación.

## Conclusiones

Como conclusiones preferimos colocar las siguientes agrupaciones con un nombre propuesto por nosotros:

- Grupo 1: Empresas Pequeñas y Jóvenes

El grupo 1 incluye a empresas con pocos empleados permanentes, sin contratación directa ni aprendices, y con ventas bajas. Estas empresas se desarrollan principalmente en el comercio al por menor y suelen ser jóvenes, lo cual puede indicar que están en una fase temprana de desarrollo. Al tener una estructura más pequeña y menos inversión en personal, es posible que se enfrenten a retos significativos en términos de crecimiento y competitividad en el mercado.

- Grupo 2: Empresas de Ventas Promedio y Sin Publicidad

El grupo 2 está compuesto por empresas con una cantidad notable de empleados permanentes, aunque el número total de empleados parece ser bajo. Realizan ventas en niveles promedio, sobre todo en los sectores de comercio al por mayor o de vehículos, pero no destacan por realizar grandes inversiones en publicidad. Además, la edad de estas empresas no parece ser un factor determinante en su perfil. Esto sugiere que son compañías que operan de manera estable, pero sin grandes estrategias de expansión o visibilidad pública.

- Grupo 3: Empresas con Contratación No Permanente

Las empresas del grupo 3 tienden a tener una estructura de contratación directa pero no permanente, y suelen incluir aprendices en sus filas. Su enfoque está en el comercio al por menor, aunque también participan en menor medida en el comercio al por mayor y en la venta de vehículos. Estas empresas parecen tener una estructura flexible y posiblemente recurren a contratos temporales o a corto plazo, lo cual podría indicar una estrategia de reducción de costos operativos.

- Grupo 4: Empresas Jóvenes y de Bajo Impacto

El grupo 4 está compuesto por empresas pequeñas con bajo número de socios y dueños. Estas compañías cuentan con casi nulos empleados permanentes o aprendices, y suelen registrar ventas bajas. Además, no invierten en publicidad y, en general, son empresas jóvenes con menos de 10 años en el mercado. Esto podría indicar que están en una fase de consolidación o crecimiento, pero sin una estructura sólida de personal o inversión en estrategias de marketing para expandir su influencia.

- Grupo 5: Empresas de Alto Desempeño y Contradicciones Laborales

El grupo 5 se destaca como el que más se relaciona con empresas de altos ingresos. Estas empresas suelen ser grandes, con una considerable cantidad de empleados y altas ventas. Además, invierten significativamente en publicidad y contratan una gran cantidad de aprendices. Se caracterizan por su longevidad, con más de 20 años de existencia, y operan principalmente en sectores como el comercio de vehículos o al por mayor. Sin embargo, un aspecto contradictorio es que, a pesar de su éxito financiero y estabilidad, estas empresas tienden a ofrecer sueldos bajos a sus empleados. Esto sugiere una posible tendencia en Colombia: empresas establecidas y rentables pueden aprovechar su posición en el mercado para mantener costos laborales bajos, lo cual puede reflejar prácticas que no siempre se alinean con la equidad salarial.


